【裁判字號】    88,訴,212
【裁判日期】    900320
【裁判案由】    損害賠償
【裁判全文】
臺灣新竹地方法院民事判決  八十八年度訴字第二一二號
    原      告  元友通運有限公司
    法定代理人  乙○○
    被      告  甲○○
                力峰貨運有限公司
    右一人
    法定代理人  丙○○            住台北縣石門鄉德茂村五鄰下員坑五八號
右當事人間損害賠償事件，本院判決如左：
    主      文
被告應連帶給付原告新台幣伍拾伍萬貳仟肆佰陸拾貳元，及自民國八十七年七月二十
一日起至清償日止，按週年利率百分之五計算之利息。
原告其餘之訴駁回。
訴訟費用由被告連帶負擔十分之五，餘由原告負擔。
本判決第一項於原告以新臺幣拾捌萬元為被告供擔保後，得假執行。但被告力峰貨運
有限公司如於假執行程序實施前，以新台幣伍拾伍萬貳仟肆佰陸拾貳元為原告預供擔
保，得免為假執行。
原告其餘假執行之聲請駁回。
    事      實
甲、原告方面：
一、聲明：被告應連帶給付原告新臺幣（下同）一百零八萬八千九百七十二元及自起
    訴狀繕本送達之翌日起至清償日止，按週年利率百分之五計算之利息，並願供擔
    保請准宣告假執行。
二、陳述：
    原告之司機邱明龍於民國八十六年七月十八日九時許，駕駛原告所有車號ＣＣ─
    七三三五號大客車（下稱系爭車輛），行經西濱公路香山南港路段往頭份交流道
    時，適被告甲○○駕駛車號ＦＥ─七一五號砂石車，行經該處，無視紅燈而超速
    行駛且煞車不及，自後側撞擊邱明龍所駕系爭車輛，造成系爭車輛受損情形嚴重
    ，原告因而支出系爭車輛之修復費用七十六萬二千七百二十二元，營業損失為三
    十二萬六千二百五十元，被告力峰貨運為被告甲○○之僱用人，為此依侵權行為
    之法律關係，請求被告連帶給付原告一百零八萬八千九百七十二元及法定遲延利
    息。
三、證據：提出台灣省竹苗區車輛行車事故鑑定委員會函影本、估價單影本、律師函
    影本、汽車新領牌照登記書影本、行照影本、統一發票影本、照片十六幀、現場
    草圖、證明書影本、支票影本、本票影本、營業損失說明書等為證，並聲請向新
    竹市警察局第三分局調閱肇事資料及向台北市遊覽車客運商業同業公會函查遊覽
    車租用價格，詢問證人邱明龍、黃文璽、林榮芳。
乙、被告方面：
一、被告甲○○部分：被告甲○○未於言詞辯論期日到場，亦未提出書狀作何聲明或
    陳述。
二、被告力峰貨運有限公司部分：
（一）聲明：駁回原告之訴，如受不利判決，請准供擔保免為假執行。
（二）陳述：被告對於過失部分有意見，應非被告司機之過失，若係被告司機之過失
      ，對原告請求金額均無意見，若非被告司機之過失，主張修理費用部分應扣除
      折舊，營業損失部分每日營業額六千元無意見，但修理期間四十五日有意見。
（三）證據：提出現場草圖、照片五幀為證。
    理      由
一、本件被告甲○○經合法通知，未於言詞辯論期日到場，核無民事訴訟法第三百八
    十六條所列各款情形，爰依原告之聲請，由其一造辯論而為判決。
二、本件原告於起訴時，其訴之聲明原係請求被告給付其一百一十一萬八千九百七十
    元及其法定遲延利息，嗣於訴訟進行中，原告減縮其聲明為被告應給付一百零八
    萬八千九百七十二元及其法定遲延利息，此為原告訴之聲明之減縮，依民事訴訟
    法第二百五十五條第一項第三款之規定，應予准許，先此敘明。
三、本件原告主張其司機邱明龍於八十六年七月十八日九時許，駕駛原告所有系爭車
    輛，行經西濱公路香山南港路段往頭份交流道時，適被告甲○○駕駛車號ＦＥ─
    七一五號砂石車，行經該處，無視紅燈而超速行駛且煞車不及，自後側撞擊邱明
    龍所駕系爭車輛，造成系爭車輛受損情形嚴重，原告因而支出系爭車輛之修復費
    用七十六萬二千七百二十二元，營業損失為三十二萬六千二百五十元，被告力峰
    貨運為被告甲○○之僱用人，為此依侵權行為之法律關係，請求被告連帶給付原
    告一百零八萬八千九百七十二元及法定遲延利息等情；被告力峰貨運有限公司則
    以本件車禍被告並無過失，原告請求無理由，若係被告司機之過失，對原告請求
    金額無意見等語資為抗辯。
四、按因故意或過失，不法侵害他人之權利者，負損害賠償責任，受僱人因執行職務
    ，不法侵害他人之權利者，由僱用人與行為人連帶負損害賠償責任，民法第一百
    八十四條第一項前段、第一百八十八條第一項前段分別定有明文。查原告主張被
    告甲○○受僱於被告力峰貨運有限公司，於八十六年七月十八日九時許，駕駛車
    號ＦＥ─七一五號砂石車沿西濱公路行駛，行經香山南港路段往頭份交流道時，
    無視紅燈超速行駛且煞車不及，致撞及原告司機所駕系爭車輛，致系爭車輛受損
    之事實，業據其提出台灣省竹苗區車輛行車事故鑑定委員會函影本、估價單影本
    、統一發票影本、照片十六幀、現場草圖、營業損失說明書等為證，並有交通事
    故現場當事人自行處理息事紀錄表、談話筆錄及車損照片、現場照片等附卷可稽
    ，被告力峰貨運有限公司對車禍發生之事實亦不爭執，惟辯稱：本件車禍並非被
    告之過失云云。查本件車禍肇事地點為西濱公路之南港段支線路口處，設有管制
    燈號，原告司機邱明龍所駕系爭車輛係沿西濱公路往南行駛，欲左轉支線道路，
    被告甲○○則係沿西濱公路往南直行，有現場照片、現場草圖等附卷可稽，並經
    證人即原告司機邱明龍於警訊時證述：伊駕系爭車輛在西濱路口，當時是紅燈，
    我停車等左轉燈亮時，我欲左轉時，從左邊後照鏡看左邊方向沒有來車才左轉，
    當時號誌燈是西濱路口慢車道路是左箭頭綠燈，幹道應是紅燈，當時伊行車速度
    很慢，因伊才綠燈起步，對方車速不清楚，但煞車痕很長，撞擊點約在西濱公路
    南下路口中心點系爭車輛撞擊點在左側後車身起至車頭，對方車以車頭擦撞車身
    等語，被告甲○○則證述：伊行駛中看到系爭車輛時，與伊車約一個車身長多一
    點，看到系爭車輛左轉時，伊採煞車，方向盤打左轉要閃避，伊車速約七十公里
    ，號誌正常，肇事路口是綠燈才直行，撞擊點約在路口中心點等語，有談話筆錄
    附卷可稽。而肇事當時雖未經現場處理員警繪製現場圖，然填載有交通事故現場
    當事人自行處理息事紀錄表，其上記載：「Ｂ車（即系爭車輛）遇左轉彎綠燈（
    行駛外側車道），Ａ車（即被告車輛）往南行駛內側車道直行，因煞車不及，Ａ
    車右車頭及右側車身與Ｂ車左側車身碰撞．．」等語，足認肇事當時原告司機邱
    明龍駕系爭車輛行駛方向之號誌應係左轉綠燈，而被告甲○○則有車速極快致煞
    車不及之情事；再證人即原告司機邱明龍於本院審理時證述：「當時在西濱公路
    香山出口我先右轉下分隔島旁慢車道，在慢車道等待左轉，左轉綠燈亮後才左轉
    ，車尾在內側到分隔島約兩尺未過的地方就被撞上，對方當時是直行車，撞擊後
    我的車整個往南下方向停在北上內車道，被告車本來在我後面，撞擊後整個車跑
    到我車前面」等語（見本院八十九年七月十四日言詞辯論筆錄），證人即系爭車
    輛乘客黃文璽於本院審理時亦證述：「本件車禍發生時我坐在遊覽車上，當時我
    們是往南，車子是在分隔島外外側車道準備左轉，對方車子與我們同向，轉彎之
    後被對方車子碰撞到左後方一直擦撞到車子駕駛座部位，兩輛車停下時車頭與車
    頭差不多位置，車子被對方車擦撞，當時車子抖動的很厲害．．轉彎前車子速度
    很慢，對方車應是右側受損，我們車子是左半邊從後到前都有受損，駕駛座的地
    方車門被撞開，下車後發現對方留下很長很深的煞車痕，像是緊急煞車」等語（
    見本院八十九年十二月十五日言詞辯論筆錄），且觀之系爭車輛車損照片，可見
    系爭車輛左側車身之玻璃均破裂受損，左後車身亦有受損，系爭車輛受撞擊點應
    係在左後車身處，否則若如被告力峰貨運有限公司所言撞擊點係在左前車頭，何
    以造成左後車身及左側車身之玻璃全損？再由兩車之撞擊點係位於該路口之中心
    處，此為兩造所不爭，並經二駕駛行為人證述如上，均足認被告甲○○所駕車輛
    之行駛速度極快，而非如其所言僅時速七十公里，否則豈有於與原告系爭車輛尚
    有一個車身多之距離下，且經緊急煞車後，仍煞車不及撞擊，且係撞擊系爭車輛
    後仍無法停下，而致自系爭車輛左後方續擦撞至左前駕駛座處，始停於原告系爭
    車輛前方？是綜觀肇事地點之情形、二車之行向、兩造之駕駛行為、車損情況、
    證人所述被告車輛所留煞車痕跡等情狀，認被告甲○○本應注意行經管制燈號路
    口，應隨時注意車前狀況，且應採行減速或停車等必要之迴避措施，乃疏未注意
    車前狀況，且超速行駛，其對本件車禍之發生自有過失，被告力峰貨運有限公司
    辯稱：被告並無過失云云，尚不足採。被告力峰貨運有限公司係被告甲○○之僱
    用人，被告甲○○之過失行為與原告之受損害間，有相當因果關係，被告自應連
    帶負侵權行為損害賠償之責任。
五、次按，不法毀損他人之物者，應向被害人賠償其物因毀損所減少之價額，民法第
    一百九十六條定有明文；又損害賠償，除法律另有規定或契約另有訂定外，應以
    填補債權人所受損害及所失利益為限，民法第二百十六條第一項亦有明定。茲就
    原告請求賠償之金額，核列如左：
（一）原告主張系爭車輛因本件事故支出之修復費用為七十六萬二千七百二十二元之
      事實，業據其提出估價單、統一發票、支票影本、本票影本等為證，被告對於
      原告所提上開資料並不爭執，僅稱：後方引擎何以受損，原告是否確實受有修
      車費用此等損失云云，然此業經原告提出證人邱明龍出具之說明書，載明邱明
      龍因積欠原告票款，故同意將系爭車輛交由原告以償還債務等語，有該說明書
      在卷可憑，被告力峰貨運有限公司對該說明函後亦表示無意見，且系爭車輛係
      左後車身至左前整個左側車身受損，有車損照片可憑，是被告力峰貨運有限公
      司所辯尚不足採，關於原告請求之修車工資二十六萬九千一百元部分應全部准
      許。
（二）按物被毀損時，被害人除得依民法第一百九十六條請求賠償外，並不排除民法
      第二百十三條至第二百十五條之適用。依民法第一百九十六條請求賠償物被毀
      損所減少之價額，得以修復費用為估定之標準，但以必要者為限（例如︰修理
      材料以新品換舊品，應予折舊），此有最高法院七十七年度第九次民事庭會議
      決議可資參照。本件原告請求之修理費中，關於修車零件費用四十九萬三千六
      百二十二元部分，因原告司機所駕系爭車輛為七十七年四月十一日領照使用，
      有原告提出之行車執照一件附卷足參，至本件車禍發生時（八十六年七月十八
      日），系爭車輛使用期間已有九年又三月，依前揭說明，自應折舊，即原告以
      新品取代舊品間之差價應予扣除，依行政院（七九）財字第Ｏ六七Ｏ號、台（
      四五）財字第一四八Ｏ號令公布之固定資產耐用年數表及固定資產折舊率表，
      採定率遞減法計算其折舊，即營業遊覽大客車（屬運輸業用客車）耐用年數四
      年，每年折舊率千分之四三八，另參酌「營利事業所得稅結算申報查核準則」
      第九十五條第八項所定「依固定資產提列折舊採用定率遞減法者，以一年為計
      算單位，其使用期間未滿一年者，按實際使用之月數相當於全年之比例計算之
      ，不滿一月者，以月計。」，其零件部分之折舊金額應為四十九萬一千一百六
      十三元（其計算方式為︰第一年折舊應為493622×0.438=216206元，第二年之
      折舊應為（000000-000000）×0.438 = 121508元，第三年之折舊應為（
      000000-000000）×0.438 = 68288元，第四年之折舊應為（000000-00000）×
      0.438=38378元，第五年之折舊應為（00000-00000）×0.438=21568元，第六
      年之折舊應為（00000- 00000）×0.438 = 12121元，第七年之折舊應為（
      00000-00000）×0.438 = 6812，第八年之折舊應為（00000 - 0000）×0.438
      = 3829元，第九年之折舊應為（ 0000- 0000 ）×0.438 = 2151 元，第十年
      之折舊應為（0000 - 0000 ）×0.438 ×3／12 = 302 元，
      216206+121508+68288+38378+21568+12121+6812+3829+2151+302=491163元，
      元以下四捨五入），惟依上開固定資產折舊率表註（四）之規定，採用定率遞
      減法者，其最後一年之折舊額，加歷年折舊累計額，其總和不得超過該資產成
      本原額之十分之九，而上開歷年折舊累計額總和已超過原額之十分之九，故應
      為扣除之折舊為四十四萬四千二百六十元，是原告得請求之零件修理費為四萬
      九千三百六十二元。
（三）營業損失部份：原告主張系爭車輛於修復之四十五日期間無法營業，因每日營
      業損失平均為六千元，四十五日之營業損失計三十二萬六千二百五十元，此有
      原告提出之營業損失說明書為證，且原告所有系爭車輛，既屬出租之遊覽車，
      於送修期間即受有營業利潤喪失之損害，而本院依原告聲請，經向台北市遊覽
      車客運商業同業公會函查上開車輛每日之租金以及成本費用數額，已據該會函
      覆稱：「．．實務上業者大都以雙方議價後行之，有每日新台幣一萬元、八千
      元不等，均視目的地、車輛新舊、道路情形等而有所增減」之情，有該會市遊
      客字第五二０號函在卷可憑，且原告主張每日之平均營業利潤為六千元，係依
      據每月營收二十四萬元，扣除保養費二萬元、油料費三萬五千元之計算方式所
      得，被告力峰貨運有限公司對於原告所主張每日平均營業利潤為六千元一節亦
      未爭執，則原告所有之系爭車輛，其每日之營業利潤應為六千元。又原告主張
      系爭車輛送修四十五日，惟為被告力峰貨運有限公司所否認，而證人即負責修
      護系爭車輛之修理廠負責人林榮芳於本院審理時證稱：「我們承修原告的德國
      ＭＡＮ八輪遊覽車，八十六年七月二十二日入廠，約一個禮拜後保險公司會勘
      後開始修，至八十六年八月二十九日修復完畢」等語，是依據證人所言，系爭
      車輛送修期間應為三十九日。依此，原告在系爭車輛之送修期間內，即三十九
      日之期間內，自受有營業利益合計二十三萬四千元元之所失利益之損失【
      6000X39=234000】，是原告就該二十三萬四千元之請求應予准許。
   綜上所述，原告因本件車禍所受損害合計五十五萬二千四百六十二元。
六、從而，原告依侵權行為之法律關係請求被告連帶賠償五十五萬二千四百六十二元
    及自起訴狀繕本送達翌日（八十七年七月二十一日）起至清償日止，按週年利率
    百分之五計算之利息，洵屬正當，應予准許，逾越上開金額部分，即無理由，應
    予駁回。
七、本件原告及被告力峰貨運有限公司均陳明願供擔保請准宣告假執行或免為假執行
    ，就原告勝訴部分，經核均無不合，爰各酌定相當之擔保金額准許之，至原告敗
    訴部分，其假執行之聲請已失所附麗，應併予駁回。
八、兩造其餘主張及所提證據，經審酌後均與本院上開論斷無涉或無違，不予贅述。
據上論結，本件原告之訴為一部有理由，一部無理由，依民事訴訟法第三百八十五條
第一項前段、第七十九條但書、第八十五條第二項、第三百九十條第二項、第三百九
十二條，判決如主文。
中      華      民      國    九十    年      三      月    二十    日
                              臺灣新竹地方法院民事第二庭
~B法      官  林南薰
右為正本係照原本作成。
如對本判決上訴，須於判決送達後廿日內向本院提出上訴狀。
~B法院書記官  林淑瑜
中      華      民      國    九十    年      三      月     二十     日


司法院資訊處製作；財團法人民間司法改革基金會備份。
